【裁判字號】    89,婚,53
【裁判日期】    890315
【裁判案由】    確認婚姻關係不成立
【裁判全文】
臺灣嘉義地方法院民事判決  八十九年度婚字第五十三號
    原      告  甲○○
    被      告  乙○○
右當事人間確認婚姻關係不存在事件，本院判決如左：
    主      文
確認原告與被告間之婚姻關係不存在。
訴訟費用由被告負擔。
    事      實
甲、原告方面：
一、聲明：如主文所示。
二、陳述：
（一）原告於民國八十五年九月間，自高職畢業後在台中工作時與被告相識，因年輕
      識淺，涉世未深，在被告甜言密語追求下，遂於八十七年七、八月間與之同居
      ，同居期間被告原形顯現，經常對原告施暴，並要脅原告不得離去，否則將對
      原告及其家人不利，原告迫於無奈，乃繼續與之同居並於八十八年六月三十日
      產下一女，此時原告父母方知原告與被告同居及經常被施暴之事，嗣因被告向
      原告之父母切結保證絕對不再對對原告動粗，原告父母始於八十八年八月九日
      被告至原告家中提親下聘時勉於同意婚事，被告當時並以「公媽」（即祖先牌
      位之意）問題，將結婚日期延至翌年（即八十九年）再擇吉日舉辦結婚宴客事
      宜，詎被告竟於同年月十一日以小孩需辦理戶籍事宜，即要原告協同辦理結婚
      登記，是原告與被告間現雖已辦妥結婚登記，惟迄仍未有任何公開儀式及二人
      以上證人。
（二）按結婚應有公開儀式及二人以上之見證人，又結婚不具前述方式者無效，民法
      第九百八十二條第一項及第九百八十八條第一項分別定有明文。經查本件原告
      與被告間之婚姻雖經辦妥戶籍登記，然既未有公開之儀式及二人以上之證人，
      自屬無效，兩造間之婚姻關係顯不成立，故請求判決如訴之聲明。
三、證據：提出出生證明書、切結書、戶籍謄本及國民身分證各乙份（以上均為影本
    ）為證，並聲請訊問證人即原告之父母林錫賢、曾素勤。
乙、被告方面：
一、聲明：原告之訴駁回。
二、陳述：自認有結婚證書，但沒有辦理結婚之公開儀式，是因原告伯婆於八十七年
    十一月間死亡，有此喪事故兩造不便舉辦結婚儀式，八十八年八月九日至原告家
    提親時，原告家長也同意，先辦結婚登記。且提親當日有在原告家帶戒指。
    理      由
一、原告主張兩造已至戶政機關辦理結婚登記，但未舉行公開儀式等事實，業據提出
    民國身分證乙份為證，復為被告所自認，並經證人即原告之父母林錫賢、曾素勤
    到庭證述屬實，依原告所提前開證據，堪認原告之主張為真實。
二、按結婚應有公開儀式及二人以上之證人，結婚不具備上開之方式者無效，民法第
    九百八十二條第一項、第九百八十八條第一款分別定有明定。兩造雖已依戶籍法
    規定為結婚之登記，惟兩造既未舉行公開之結婚儀式而違反結婚之形式要件，顯
    然無結婚之事實，則其等之婚姻關係並不存在；又兩造因已依法辦理戶籍登記，
    依民法第九百八十二條第二項之規定推定兩造已結婚，該推定效力若非經法院確
    認判決除去，原告法律上地位即處於不安狀態，是原告有受確認判決之法律上利
    益，從而，原告訴請確認兩造婚姻關係不存在，於法自無不合，應予准許。
三、據上論結，本件原告之訴為有理由，依民事訴訟法第七十八條，判決如主文。
中      華      民      國    八十九    年      三      月     十五     日
~B臺灣嘉義地方法院民事庭
~B    法  官  王明宏
右為正本係照原本作成
如對本判決上訴應於判決送達後廿日向本院提出上訴狀
中      華      民      國    八十九    年      三      月     十六    日
~B    書記官  趙秦鵬


司法院資訊處製作；財團法人民間司法改革基金會備份。
